【裁判字號】    91,易,981
【裁判日期】    920429
【裁判案由】    竊佔
【裁判全文】
臺灣屏東地方法院刑事判決                          九十一年度易字第九八一號
    公  訴  人  臺灣屏東地方法院檢察署檢察官
    被      告  乙○○
    被      告  丙○○
右被告等因竊佔案件，經檢察官提起公訴（九十一年度偵字第一一五五號、第二三一
一號），本院判決如左：
     主  文
乙○○被訴竊佔屏東縣牡丹鄉○○段一四三五號土地，免訴；被訴竊佔屏東縣牡丹鄉
○○段五五七號土地，公訴不受理。
丙○○，無罪。
     理  由
一、公訴意旨略以：乙○○、丙○○均明知屏東縣牡丹鄉○○段五五七地號係屬甲○○所有，而緊臨其旁邊之同段一四三五地號土地則屬國有土地，管理機關為行政
    院原住民委員會，竟共同基於意圖為自己不法所有利益之犯意聯絡，於民國九十
    年十二月間某日起，由乙○○提供材料、丙○○自行搭建之方式，在前揭土地上
    興建面積為二十六點一平方公尺，如附圖Ａ１、Ａ２所示之鐵皮屋，並在鐵皮屋
    後方，如附圖Ｂ１、Ｂ２所示面積為三十三點一平方公尺之空地擺放桌椅、廚具
    、餐具等雜物，予以佔用，經營小吃部營利。嗣經甲○○於同年月二十一日發現
    並加以制止，命渠等拆除，詎乙○○、丙○○仍未加以理會。因認乙○○、丙○○共同涉犯刑法第三百二十條第二項之竊佔罪嫌。
二、不受理部分：
  (一)按告訴乃論之罪，告訴人於第一審辯論終結前，得撤回其告訴；又告訴經撤回者
    ，法院應諭知不受理之判決，刑事訴訟法第二百三十八條第一項，及第三百零三
    條第三款定有明文。
  (二)經查：被告乙○○被訴竊佔其胞兄甲○○所有之屏東縣牡丹鄉○○段第五五七號
    土地等犯罪事實，經檢察官提起公訴，認被告乙○○係犯刑法第三百二十條第二
    項之竊佔罪，依同法第三百二十四條第二項之規定，須告訴乃論。茲據告訴人甲○○到庭表示撤回其告訴，揆諸前開說明，應就乙○○此部分犯行諭知不受理之
    判決。
三、免訴部分：
  (一)按案件時效已完成者，應諭知免訴之判決。又按追訴權因左列期間內不行使而消
    滅：三年以上十年未滿有期徒刑者，十年。刑事訴訟法第三百零二條第二款、刑
    法第八十條第一項第二款分別定有明文。
  (二)經查：被告乙○○被訴於九十年十二月間某日竊佔屏東縣牡丹鄉○○段一四三五
    號國有地部分共二十五點六平方公尺 (即前述Ａ１、Ｂ１部分)等犯罪事實，訊
    據被告乙○○固坦承於右揭時、地僱用丙○○在上開土地上搭建鐵板屋，惟辯稱
    ：我從小就一直住在石門段一四三五號這塊土地上，那時這塊土地還沒有地號，
    直到七十九年年初，我才開始填土整地，之後鄉公所跟我說要申請地號才可以申
    請承租這塊土地等語，核與證人甲○○到庭所證：「石門段第一四三五號土地，
    被告乙○○從何時開始使用？)我們是在那邊出生的」；及證人即被告乙○○之
    母許記妹到庭所證：「 (牡丹鄉○○段第一四三五號土地，被告乙○○是從何時
    開始使用？)我們移民來這邊時，就開始在那邊整地，住在這邊了，大約有五十
    年了」等語相符。再觀諸卷附屏東縣牡丹鄉公所於八十年六月十四日牡鄉財經字
    第３２３６號函謂：本所向恆春地政事務所申請石門段五五七、五五五、五五一
    、五五○號土地與河川地界址鑑定，訂本 (元)月廿一日上午九時三十分辦理鑑
    測工作，事關台端權益，屆時請前往現場會測；及該所八十年八月二十日牡鄉財
    經字第四六三九號函內容：台端現有建於野溪旁之建築物，經本所申請恆春地政
    事務所鑑訂河川界址，發現部分建於公有河川地上，請依照現場埋設之界椿及標
    誌，將建於河川地上之建築物，限自文到日起一個月內自行拆除，否則依照侵佔
    公有土地及違章建築處理規定辦理。顯見被告乙○○確於八十年八月二十日以前
    即已占用系爭之牡丹鄉○○段一四三五號土地無訛。
  (三)至於牡丹鄉○○段一四五三號土地之地上物嗣後有無經拆除，如已遭拆除，被告
    乙○○重行竊佔之行為起於何時，對此被告乙○○已辯稱：當時我們只有在石門
    段一四五三號這塊土地上種菜，並沒有搭建任何地上物，所以鄉公所沒有來拆除
    ，事後鄉公所也沒有趕我們走或阻止我們繼續種菜等語。雖然被告乙○○上開所
    辯與卷附屏東縣牡丹鄉公所九十二年二月二十六日牡鄉農字第０９２０００１１
    １９號函覆本院：八十年間乙○○佔用之公有地為河川新生地，登錄地號為石門
    段一四三五號，上開地上物已於當時拆除等內容不符，惟該所亦於九十二年四月
    二日以牡鄉農字第０９２０００２０５８號函謂：石門段一四三五號原住民保留
    地之地上物，於八十年間拆除地上物後是否有人使用，本所並無相關資料紀錄。
    足認縱被告乙○○辯稱地上物於八十年間未遭拆除等語，並非實情，然亦無證據
    證明被告於地上物遭拆除後之占用行為迄至本件檢察官開始偵查之日即九十一年
    三月一日止，尚未屆滿十年之追訴權時效，亦無證據證明被告乙○○於九十年十
    二月間在牡丹鄉○○段一四五三號土地上搭建鐵皮屋之範圍逾越前開占用之範圍
    ，而應另計追訴權時效，且如前所述，牡丹鄉○○段一四五三號土地於八十年八
    月二十日以前既為被告乙○○之家族所占用，則該筆國有地上之地上物於拆除後
    ，又遭其家族立刻繼續占用迄今，亦非全然不可能之事。是公訴人就被告乙○○
    此部分之竊佔行為，既無充足證據證明尚未罹於追訴權時效，自應為被告乙○○
    有利之認定，而為免訴之判決。
四、無罪部分：
  (一)按犯罪事實，應依證據認定之，無證據不得推定其犯罪事實。又不能證明被告犯
    罪者，應諭知無罪之判決。刑事訴訟法第一百五十四條、第三百零一條第一項分
    別定有明文。
  (二)公訴人上開所認，無非以告訴人甲○○之指訴、卷附之勘驗筆錄、土地複丈成果
    圖、照片等資為論據。訊據被告丙○○固坦承於右揭時、地，受僱搭建鐵皮屋，
    惟堅詞否認有竊佔犯意，辯稱：我只是做工而已，我不知道他們之間之土地糾紛
    等語。經查：被告丙○○確僅係受僱做工，與同案被告乙○○暨其家族並無關係
    等情，業據共同被告乙○○到庭供陳明確，衡諸市場交易習慣，一單純受僱搭建
    鐵皮屋之工人，鮮會毫無來由地就僱主是否有權占用土地加以探詢，況且依公訴
    人舉之證據，亦無法證明被告丙○○受僱時，有合理事證足供其懷疑僱主係無權
    占用土地，進而推論被告丙○○事前知情。再者被告丙○○之住居所離同案被告
    乙○○住處甚遠，非久居牡丹鄉石門村內，如何會知悉鐵皮屋所座落之土地為同
    案被告乙○○所竊佔。至於告訴人甲○○於偵訊時雖指訴被告丙○○為竊佔行為
    之共犯，惟甲○○於本院審理中亦供稱：「 (為何認為被告丙○○也是共犯？)
    被告丙○○是現行犯，因為他在現場施工」等語，顯見告訴人甲○○僅依被告丙○○在現場工作，即認被告丙○○為共犯，並非有積極事證證明被告丙○○知悉
    鐵皮屋坐落地點為乙○○竊佔而來。是公訴人此部分所訴之事實，既乏足夠之證
    據，依上說明，自應為無罪之諭知。
據上論斷，應依刑事訴訟法第三百零一條第一項、第三百零二條第二款、第三百零三
條第三款，判決如主文。
本案經檢察官林吉泉到庭執行職務
中      華      民      國     九十二     年     四     月    二十九    日
                                      臺灣屏東地方法院刑事第一庭
                                          法  官  包梅真
右正本證明與原本無異。
如不服本判決應於收受本判決送達後十日內向本院提出上訴書狀，其未敘述上訴理由
者，並得於提起上訴後十日內向本院補提理由書狀（均須按他造當事人之人數附繕本
 ）「切勿逕送上級法院」
                                         書記官   滕一珍
中    華    民    國     九十二      年      五      月       二      日


司法院資訊處製作；財團法人民間司法改革基金會備份。
